【裁判字號】    95,交聲,399
【裁判日期】    950629
【裁判案由】    聲明異議
【裁判全文】
臺灣高雄地方法院刑事交通事件裁定
原處分機關  交通部公路總局高雄區監理所
異  議  人
即受處分人  甲○○
上列異議人因違反道路交通管理處罰條例案件，對於交通部公路
總局高雄區監理所於95年5 月25日所為之處分（原處分案號：高
監營裁字第裁80-BE0000000號），聲明異議，本院裁定如下：
    主  文
原處分撤銷。
甲○○處罰鍰新台幣陸佰元，並計違規點數壹點。
    理  由
一、原處分機關係以異議人即受處分人，於民國（下同）94年12
    月6 日15時18分許，駕駛XTV －739 號機器腳踏車，行經五
    福路橋，不在規定車道行駛，因依道路交通管理處罰條例第
    45條第1 項第13款，裁處新台幣（下同）1,800 元並依道路
    交通管理處罰條例第63條第1項規定記違規點數1點。
二、聲明異議意旨略以：異議人迄未接獲原舉發通知單，亦未接
    獲違規照片，高雄區監理所逕行裁決，顯然與法不合，爰聲
    明異議等語。
三、按對於違反道路交通管理處罰條例之行為，應按其違反條款
    規定之受處罰對象，填製舉發違反道路交通管理事件通知單
    （以下簡稱通知單），並於被通知人欄予以勾記，逕行舉發
    者，應按已查明之資料填註車牌號碼、車輛種類、車主姓名
    或地址，並於通知單上方空白處加註逕行舉發之文字後，由
    舉發機關送達被通知人，又以科學儀器取得違規證據資料，
    足資認定其違規事實者，當場不能或不宜攔截製單舉發者，
    得逕行舉發之。又違反道路交通管理事件行為人，未依規定
    自動繳納罰鍰，或未依規定到案聽候裁決，處罰機關應於2
    個月內依標準表逕行裁決之；而違反本條例行為之處罰，處
    罰機關於裁決前，應給予違規行為人陳述之機會，違反道路
    交通管理事件統1 裁罰標準及處理細則第11條1 項第3 款、
    第213 條、第44條第1 項、第40條前段分別定有明文。準此
    ，異議人如有違規行為，舉發單位逕行舉發時，應查明車主
    之姓名、住址，並將通知書送達，使受處分人有答辯之機會
    ，而處罰機關於受處分人受通知而逾期不到者始得逕行裁決
    。
四、次按「處理違反道路交通管理事件，有關文書送達之程序
    ，依行政程序法之規定。」此為違反道路交通管理事件統一
    裁罰標準及處理細則第5 條所明定。又行政程序法第78條第
    1 項及第2 項規定：「對於當事人之送達，有下列各款情形
    之一者，行政機關得依申請，准為公示送達︰一應為送達之
    處所不明者。二於有治外法權人之住居所或事務所為送達而
    無效者。三於外國或境外為送達，不能依第86條之規定辦理
    或預知雖依該規定辦理而無效者。有前項所列各款之情形而
    無人為公示送達之申請者，行政機關為避免行政程序遲延，
    認為有必要時，得依職權命為公示送達。」，又行政程序法
    第80條規定：「公示送達應由行政機關保管送達之文書，而
    於行政機關公告欄黏貼公告，告知應受送達人得隨時領取；
    並得由行政機關將文書或其節本刊登政府公報或新聞紙。」
    是舉發機關應依行政程序法之規定，送達交通違規舉發單。
    依卷附內政部警政署國道公路警察局第八警察隊94年10月
    24日公警八交字第0940871734號函覆交通部公路總局高雄區
    監理所表示：「本案第ZHA029004 號違規單通知聯及採證相
    片，本隊已於94年5 月16日以大宗掛號970359號附郵寄出，
    因無法投遞（查無此址）經郵局退回，本隊再於94年6 月15
    日以公警八交字第0940890634號函予公告移送貴所辦理，檢
    附公告函暨郵寄無法投遞清冊影本乙份」等詞，準此，本件
    舉發機關即內政部警政署國道公路警察局第八警察隊（以下
    簡稱國道警察隊）並非於異議人違規當時當場舉發，而係事
    後以舉發單附採證照片逕行舉發，是舉發機關自應將該舉發
    單依法送達異議人收受始可。然查：(1)依卷附本件財政部
    公路總局高雄區監理所裁決所據之高雄市政府警察局交通大
    隊第一分隊高市警交相字第BE0000000 號舉發違反道路交通
    管理事件通知單（下稱舉發通知單）之送達證書可知，本件
    舉發機關即高雄市政府警察局並非於異議人違規當時當場舉
    發，是舉發機關自應將該舉發單依法送達異議人收受始可。
    然依上揭送達證書所記載之送達地址係「高雄縣鳳山市○○
    路172-1 號」，嗣再改送「鳳山市○○○路86之2 號鳳山郵
    局」寄存送達，然異議人自94年8 月22日起遷入戶籍地高雄
    縣鳳山市○○○路21之1 號7 樓，此有個人基本資料查詢結
    果在卷可稽，是系爭舉發單未向異議人住所地送達，應係舉
    發機關在郵寄系爭舉發單有所錯誤，是異議人並無行政程序
    法第78條第1 項第1 款所指應受送達處所不明之情形，是系
    爭舉發單之公示送達程序違背法令，異議人主張其未收受舉
    發通知單，自屬有據。(2)依高雄市政府警察局95年6 月21日
    高市警交字第0950042145號函附系爭舉發單所附違規照片，
    清楚顯示XTV －739 號機器腳踏車行駛之車道上有禁行機車
    之標字，是異議人本件違規應無疑問；(3)準此，異議人並未
    合法收受系爭舉發單，無從知悉被逕行舉發違規，自難認異
    議人逾越舉發單上所載之應到案期限，其裁罰標準自應以期
    限內繳納或到案聽候裁決之標準定之。
五、末按道路交通管理處罰條例第45條第1 項第13款規定：「汽
    車駕駛人，爭道行駛有機器腳踏車，不在規定車道行駛者，
    處新臺幣600 元以上1800元以下罰鍰」，再依違反道路交通
    管理事件統一裁罰標準表，關於機器腳踏車不在規定車道行
    駛者，駕駛人於期限內繳納或到案聽候裁決者，其裁罰為60
    0 元。準此，本件異議人駕駛機器腳踏車不再規定車道行駛
    之違規行為，應依前揭規定及裁罰標準，處以罰鍰600 元，
    併依道路交通管理處罰條例第63條第1 項第1 款之規定，記
    違規點數1 點，原舉發通知單既未合法送達予異議人，原處
    分機關竟逕以裁決，顯有不當，本件聲明異議就未收到舉發
    通知單部分為有理由，應由本院撤銷原處分，並自為裁定。
六、據上論斷，應依道路交通案件處理辦法第20條前段，裁定如
    主文。
中    華    民    國    95    年    6     月    29    日
                  交通法庭      法  官  楊智守
以上正本與原本證明無異。
如不服本裁定，應於送達後10日內，向本院提出抗告狀。
中    華    民    國    95    年    6     月    29    日
                                書記官  劉音利


司法院資訊處製作；財團法人民間司法改革基金會備份。
